---
title: "PR2-Tipologia"
author: "Octavi Castro Nuez"
date: "27 de desembre de 2017"
output:
  pdf_document:
    toc: yes
    number_sections: yes
    toc_depth: 2
  html_document:
    toc: yes
    number_sections: yes
    toc_depth: 2
---

```{r setup, include=FALSE}
knitr::opts_chunk$set(echo = TRUE)
```

```{r load_libraries, include=FALSE}
library(knitr)
library(car)
```

L’objectiu d’aquesta activitat serà el tractament d’un dataset, que pot ser el creat a la pràctica 1 o bé qualsevol dataset lliure disponible a Kaggle (https://www.kaggle.com). Les diferents tasques a realitzar (i justificar) són les següents:

# Descripció del dataset. Perquè és important i quina pregunta/problema pretèn respondre?

Per aquesta activitat triem un dataset de kaggle, concretament, un sobre vins que es pot trobar a 
https://www.kaggle.com/zynicide/wine-reviews

A l'adreça anterior trobarem dos datasets, enlloc d'un, i treballarem amb els dos, per poder tenir un major nombre de mostres de vins. El primer dataset que trobem conté més de 150 mil vins i no conté tots els camps. El segon dataset conté una mica menys de 130 mil mostres i disposa de tres camps més que l'anterior.

Aquests datasets contenen informació sobre vins que han obtingut una puntuació entre 80 i 100 punts (el màxim és 100 punts). Aquestes dades van ser obtingudes mitjançant scraping de WineEnthusiast (http://www.winemag.com/?s=&drink_type=wine) durant la setmana del 15 de juny de 2017.

Passem a veure la llista d'atributs:

- Points: el nombre de punts obtinguts pel vi, va de 1 fins a 100, però aquí només hi ha vins amb una puntuació de 80 o més.
- Variety: el tipus de raïm que s'utilitza per elaborar el vi 
- Descripction: unes poques frases del tastador del vi descrivint el tast.
- Country: el país d'on prové el vi.
- Province: la província o estat d'on prové el vi. (Comentar que Province es refereix més aviat a la zona on es produeix el vi o a la seva denominació d'origen, ja que si la revisem podrem veure que per Country = Spain tenim una provincia anomenada Northern Spain que correspondria a les tres comunitats automes que conformen la D.O. Rioja.)
- Region 1: l'àrea vinícola d'una província o estat.
- Region 2: de vegades hi ha una regió més específica de l'àrea vinícola, però aquest camp pot estar en blanc.
- Winery: el celler que ha fet el vi.
- Designation: la vinya dins del celler d'on procedeixen els raïms que han fet el vi.
- Price: el cost per una ampolla del vi (en dollars).
- Taster Name: el nom de la persona que va fer el tast i la ressenya del vi.
- Taster Twitter Handle: compte a Twitter del tastador del vi.
- Title: El títol del vi i en molts casos la data de la verema.

Els tres últims camps només es troben presents en el segon dataset.

En aquests datasets trobem força informació sobre vins amb una bona puntuació, i del qual podem veure alguns estudis fets. En el nostre cas pretendrem respondre a la pregunta següent:

Quina zona m'ofereix la millor relació qualitat-preu per a una varietat concreta?

```{r 1.0}
# els valors absents venen indicats per un camp en blanc.
# llegim el primer dataset.
wine.150 <- read.csv("./csv/winemag-data_first150k.csv", na.strings = "")
# llegim el segon dataset.
wine.130 <- read.csv("./csv/winemag-data-130k-v2.csv", na.strings = "")
```

# Neteja de les dades.

Examinem les dades dels datasets.

En el primer dataset tenim `r dim(wine.150)[1]` mostres i un total de `r dim(wine.150)[2]` camps.

Amb els factors següents: 

```{r 2.0.1} 
str(wine.150)
```

En el segon dataset tenim `r dim(wine.130)[1]` mostres i un total de `r dim(wine.130)[2]` camps.

Amb els factors següents:

```{r 2.0.2} 
str(wine.130)
```

Com ja havíem comentat el segon dataset conté un major nombre de camps, per tant, haurem d'igualar-los per a poder unir-los.

```{r 2.0.3}
# aprofitem per eliminar el primer camp que son les row.names
wine.t <- rbind(wine.150[,-1], wine.130[, -c(1,10,11,12)])
str(wine.t)
```


## Selecció de les dades d’interès a analitzar. Quins són els camps més rellevants per tal de respondre al problema?

Abans de procedir amb aquest apartat passarem a eliminar els elements repetits que pugui contenir el nostre dataset final.

```{r 2.1.0}
wine.t <- wine.t[!duplicated(wine.t), ]
str(wine.t)
```

Per a respondre la pregunta que plantegem en l'apartat 1 considerem que els camps rellevants són els següents:

`r names(wine.t[c(1,4,5,6,9,10)])`

```{r 2.1.1}
# establim els índexs de les columnes a eliminar
indexs <- c(2,3,7,8)
wine.a <- wine.t[ ,-indexs]
dim(wine.a)
names(wine.a)
```

## Les dades contenen zeros o elements buits? I valors extrems? Com gestionaries cadascun d’aquests casos?

```{r 2.2.1}
# mostrem les variables que contenen buits i la quantitat d'elements buits que tenen
vbles.buits <- names(wine.a)[!complete.cases(t(wine.a))]
sapply(wine.a[vbles.buits], function(x) sum(is.na(x)))
```

Veiem que tant country com province contenen el mateix nombre d'elements buits i que winery no en conté cap, per tant, podem intentar completar les files a partir d'aquest camp complert. Tot i que, primer haurem de normalitzar els camps per homogeneitzar-los i evitar, així, errors d'escritura.

Pel que fa a preu tenim diverses opcions:

1. Intentar aconseguir els preus originals d'internet.

2. Mirar d'assignar valor a aquests camps per mitjà d'algun algorisme, per exemple kNN.

3. Eliminar les files amb camps buits.

Tot i que, la primera opció seria la idònea tenim un nombre massa elevat de valors faltants, per la qual cosa optarem per fer una anàlisi per cada una de les altres dues opcions i compararem el resultat.

Per últim, veiem que només tenim una mostra sense variety, mirem la web original i la web de la bodega, però no obtenim més informació al respecte. Però si mirem el camp description d'aquest vi

`r wine.a[is.na(wine.a$variety), "description"]

veurem que es tracta d'un Petite Syrah, per tant, assignarem aquesta varietat al camp variety.

Pel que fa als valors extrems comprovarem si price, l'únic camp numèric que pot tenir-ne, en conté.

```{r 2.2.2}
boxplot(wine.a$price)
```

En el boxplot veiem que aquest camp té un gran nombre de valors extrems, però no ens dona massa informació al respecte.

Per tant, anem a veure'ls numèricament.

Tenim un total de `r length(boxplot.stats(wine.a$price)$out)` mostres catalogades com a valors extrems amb un total de `r length(unique(boxplot.stats(wine.a$price)$out))` valors diferents, que van des de'l `r min(boxplot.stats(wine.a$price)$out)` fins al `r max(boxplot.stats(wine.a$price)$out)`.

Tots aquests valors entren dins del rang de preus del vi. De totes formes donarem un cop d'ull a aquells que tinguin preus de 4 xifres per si hi hagués hagut un error a l'hora de ficar el preu amb els decimals.

```{r 2.2.3}
wine.a[which(wine.a[,3] >= 1000),]
```

Podem destacar dues coses d'aquest llistat. 

La primera seria que molts dels vins més cars provenen de Bordeaux a França que sabem és una regió amb molta fama i, per tant, és habitual veure vins amb preus elevats.

La segona cosa a destacar és que tots aquests vins tenen més de 90 punts, l'excepció és el vi amb el preu més elevat.

Després de comprovar els preus a internet veiem que el preu del vi més car és una errada ja que podem trobar-lo per uns 30$, com podem comprovar a http://www.hachette-vins.com/guide-vins/les-vins/ch-les-ormes-sorbet-2013-2017/201706208/ o a https://www.chateau.fr/chateau-les-ormes-sorbet-2013-cbo-12x75cl-rouge.html.

Per tant, procedirem a arranjar el preu i a deixar-lo en 33 dollar, enlloc dels 3300$ que actualment té.

```{r 2.2.4}
wine.a[which(wine.a[,"price"] == 3300), "price"] <- 33.0
```

Per a la resta de vins comprovem que el preu és correcte i donarem aquest punt per finalitzat.

Abans de continuar és convenient comprovar que les dades siguin del tipus corresponent i normalitzar/estandarditzar.

```{r 2.2.5}
res <- sapply(wine.a, class)
kable(data.frame(variables=names(res), classe=as.vector(res)))
```

L'únic tipus que haurem de canviar és el de points, ja que está representada per valors sencers i ens interesarà possarla com numeric per si tenim que fer la mitja o un altre càlcul respecte les variables factor.

```{r 2.2.6}
wine.a$points <- as.numeric(wine.a$points)
res <- sapply(wine.a, class)
kable(data.frame(variables=names(res), classe=as.vector(res)))
```

Ara que ja tenim els tipus de variable correctament assignats procedim a normalitzar/estandarditzar les variables factor.

```{r 2.2.7}
txtvar <- c("country", "province", "variety", "winery")
accents <- c("áéíóúàèìòùâêîôûäëïöüãõű")
noaccents <- c("aeiouaeiouaeiouaeiouaou")
puntua <- c("-_")
nopuntua <- ("  ")
f.origin = f.blancs = f.minus = f.accents = f.puntua = 0
j <- 1
f.puntua <- 1
for(i in txtvar) {
  f.origin[j] <- nlevels(wine.a[,i])
  # traiem espais en blanc al principi i final del text
  wine.a[,i] <- as.factor(trimws(wine.a[,i], "both"))
  f.blancs[j] <- nlevels(wine.a[,i])
  # possem tot el text en minúscula
  wine.a[,i] <- as.factor(tolower(wine.a[,i]))
  f.minus[j] <- nlevels(wine.a[,i])
  # eliminem accents
    wine.a[,i] <- as.factor(chartr(accents, noaccents, wine.a[,i]))
  f.accents[j] <- nlevels(wine.a[,i])
  wine.a[,i] <- as.factor((chartr(puntua, nopuntua, wine.a[,i])))
  wine.a[,i] <- as.factor(gsub("\\.", "", wine.a[,i]))
  wine.a[,i] <- as.factor(gsub("\\,", "", wine.a[,i]))
  wine.a[,i] <- as.factor(gsub("\\:", "", wine.a[,i]))
  wine.a[,i] <- as.factor(gsub("\\;", "", wine.a[,i]))
  wine.a[,i] <- as.factor(gsub("\\'", "", wine.a[,i]))
  f.puntua[j] <- nlevels(wine.a[,i])
  j <- j + 1
}
kable(data.frame(variables=txtvar, original=f.origin, sense.blancs=f.blancs, en.minuscules=f.minus, sense.accents=f.accents, sense.puntuacions=f.puntua), caption = "Evolució dels factors per variable", format = "markdown")
```

Un cop normalitzades les dades passarem a assignar el valor "petite shyrah" a l'exemple sense variety. Però, abans comprovarem que aquest valor existeixi per no crear un nou factor.

```{r 2.2.8}
varietats <- grep("s[i|y]rah", wine.a$variety)
sort(unique(wine.a[varietats, "variety"]))
```

Veiem que aquesta varietat es presenta amb diferents noms. El mateix ens passarà amb altres varietats com podem comprovar en https://vivancoculturadevino.es/blog/2015/07/17/variedades-de-uva/ o en https://turismodevino.com/saber-de-vino/tipos-de-uva-en-el-vino/

Reassignarem algunes varietat, tot i que, per no allargar més la neteja (i la pràctica) només juntarem les que veiem són formes diferents d'escriure una mateixa varietat, com per exemple shirah i shyrah. Però deixarem aquelles que tot i ser la mateixa varietat rebin diferents noms en diferents Denominacions d'Origen (DO), com per exemple shiraz, que és el nom australià de la varietat syrah com podem veure a https://www.leaf.tv/articles/what-is-a-shiraz-wine/.

Pel que fa als vins formats per més d'una varietat mantindrem l'ordre, és a dir, si tenim les varietats syrah tempranillo (mostra [28]) la considerarem diferent a tempranillo syrah (mostra [31]), ja que indica que la varietat dominant en el vi és la primera i, per tant, el vi tindrà propietats/qualitats diferents.

Després d'examinar les varietats actuals durem a terme els canvis següents:

aragones, aragonez = aragones

assyrtico, assyrtiko = assyrtiko

carignan, carignane, carignano = carignan

chardonel, chardonelle = chardonel

durella, durello = durella

insolia, inzolia = inzolia

malagousia, malagouzia = malagouzia

malvasia, mavazija = malvasia

moscatel, muscatel = moscatel

moschofilero, moscofilero = moschofilero

muscadel, muscadelle = muscadel

muscat blanc a petits grains, muscat blanc a petit grain = muscat blanc a petit grain

muscat, muskat = muskat

petit verdot, petite verdot = petite verdot

pinot bianco, pinot blanc = pinot blanc

pinot nero, pinot noir = pinto noir

pinot grigio, pinot gris = pinot gris

sirah, syrah = syrah 

tinta de toro, tinta del toro = tinta de toro

tinta fina, tinto fino = tinta fina

tinta del pais, tinto del pais = tinta del pais

tocai, tokay = tokay

vranac, vranec = vranac

```{r 2.2.9}
o.variety <- c("aragonez", "assyrtico", "chardonelle", "durello", "insolia", "malagousia", "malvazija", "muscat blanc a petits grains", "muscatel", "moscofilero", "muscadelle", "petit verdot", "pinot bianco", "pinot nero", "tinta del toro", "tinto fino", "tinto del pais", "vranec")

n.variety <- c("aragones", "assyrtiko", "chardonel", "durella", "inzolia", "malagouzia", "malvasia", "muscat blanc a petit grain",  "moscatel", "moschofilero", "muscadel", "petite verdot", "pinot blanc", "pinot noir", "tinta de toro", "tinta fina", "tinta del pais", "vranac")

# ho farem en dos vegades
# primer els que no presenten modficacions 
for(n in 1:length(o.variety)) {
  wine.a[which(wine.a[,"variety"] == o.variety[n]), "variety"] <- as.factor(n.variety[n])
}
# segon els que sí en presenten
om.variety <- c("carignan[e|o]", "muscat", "pinot grigio", "sirah", "tocai")
nm.variety <- c("carignan", "muskat", "pinot gris", "syrah", "tokay")
for(n in 1:length(om.variety)) {
  indexs<-grep(om.variety[n], wine.a$variety)
  wine.a[indexs, "variety"] <- as.factor(nm.variety[n])
}
```

Per a variety el nombre de factors actual és `r nlevels(factor(wine.a$variety))`. Ha disminuit en `r f.origin[3] - nlevels(factor(wine.a$variety))`.

Per últim, podem comprovar visualment que per a country no hi ha errors.

```{r 2.2.10}
sort(unique(factor(wine.a[,"country"])))
```

I ara passariem a assignar valors als camps amb NA.

```{r 2.2.11}
# assignem el valor petite syrah a la mostra sense variety
wine.a[is.na(wine.a$variety), "variety"] <- as.factor("petite syrah")

# per a country i province primer comprovarem que els NA corresponent a les mateixes mostres
wine.nacountry <- wine.a[is.na(wine.a$country), ]
wine.naprovince <- wine.a[is.na(wine.a$province), ]
identical(wine.nacountry, wine.naprovince)
```

Efectivament són iguals així que els tractarem conjuntament

```{r 2.2.12}
# obtenim les mostres que no tenen NA a country ni province
wine.nonacp <- wine.a[!is.na(wine.a$country), ]
# recorrem totes les mostres amb NA
for(i in 1:(nrow(wine.nacountry))) {
  # obtenim les mostres amb el mateix winery
  wine.prov <- wine.nonacp[wine.nonacp$winery == wine.nacountry$winery[i],]
  # si només tenim un province
  if(is.na(unique(wine.prov$province)[2])) {
    # l'assignem a la province NA
    wine.a[wine.a$winery == wine.nacountry$winery[i], "province"] <- unique(wine.prov$province)[1]
  }
  # si només tenim un country
  if(is.na(unique(wine.prov$country)[2])) {
    # l'assignem al country NA
    wine.a[wine.a$winery == wine.nacountry$winery[i], "country"] <- unique(wine.prov$country)[1]
  }
}

#comprovem novament els valors buits
vbles.buits <- names(wine.a)[!complete.cases(t(wine.a))]
sapply(wine.a[vbles.buits], function(x) sum(is.na(x)))
```

Veiem que ara tenim 27 country no identificats i 47 province. Passem a eliminar les mostres sense country (recordem que les mostres sense country eren les mateixes que sense province).

```{r 2.2.13}
temp <- which(is.na(wine.a[,"country"]))
wine.a <- wine.a[-temp, ]
summary(wine.a)
```

# Anàlisi de les dades.
## Selecció dels grups de dades que es volen analitzar/comparar.

Per a respondre la pregunta de l'apartat 1 ens quedarem amb els camps country, points, price i variety. Descartem winery ja que aquesta rarament es troba a les ampolles i province conté un major nombre de NA que country, a més a més, considerem més fàcil (especialment a la Xina on els vins es presenten ordenats per països) saber de quin pais és una ampolla de vi.

Per obtenir la relació qualitat/preu emprarem points/price les quals relaciorem amb province i variety per mirar de respondre la pregunta plantejada. Per tant, un altre grup de dades que podem analitzar son les varietats per pais.

Uns altres grups que podriem analitzar seria puntuació i preus per pais o qualitat per pais.

Generem el data frame final.

```{r 3.1}
# obtenim el data frame final amb camps buits a price
wine.nafinal <- wine.a[, -c(4,6)]
dim(wine.nafinal)

# imputació de valors basada en kNN i distància de Gover
# descartem aquesta opció ja que el temps que tarda és massa gran
# ---- wine.knnfinal <- kNN(wine.nafinal) ----- OPCIÓ DESCARTADA

# generem un data frame sense els valors NA de price
temp <- which(is.na(wine.nafinal[,"price"]))
wine.final <- wine.nafinal[-temp, ]
summary(wine.final)
```

El resum, entre altres coses, ens mostra com no tenim camps buits.

## Comprovació de la normalitat i homogeneïtat de la variància. Si és necessari (i possible), aplicar transformacions que normalitzin les dades.

```{r 3.2}
# comprovem la normalitat de la variància amb el test de Levene per a la qualitat/preu
with(wine.final, tapply(price, country, var, na.rm=TRUE))
leveneTest(price~country, data = wine.final, center = "median")
```

Com ja haviem suposat no tenim homogeneïtat, ja que el p-valor és menor a 0.05. Això és deu al preu elevat d'alguns vins, recordem que tenim més de 9500 valors extrems.

No normalitzarem, atés que el que estem buscant és una relació qualitat-preu i, per tant, volem mantenir la relació actual.

## Aplicació de proves estadístiques (tantes com sigui possible) per comparar els grups de dades.
# Representació dels resultats a partir de taules i gràfiques.

```{r 3.2.1}
# en el nostre cas definirem la relació qualitat-preu com el nombre de punts dividit entre el preu
qual.preu <- wine.final$points/wine.final$price

plot(density(qual.preu), main="densitat qualitat/preu")
polygon(density(qual.preu), col="light blue", border="blue") 
boxplot(qual.preu, main="qualitat/preu", col="red")

summary(qual.preu)
```

A partir d'aquestes gràfiques podem veure que els vins amb major qualitat-preu són aquells que és consideren valors extrems.

Relacionem ara aquests valors amb els països d'origen i el tipus de raïm.

```{r 3.2.2}

#qual.preu.extrem <- boxplot.stats(qual.preu)$out
# obtenim els indexs dels valors extrems
qual.preu.iextrem  <- which(qual.preu  %in%  boxplot.stats(qual.preu)$out)
# i obtenim els paisos als que pertanyen aquests vins
country.extrem <- droplevels(wine.final[qual.preu.iextrem, "country"])

# els mostrem gràfica i numèricament
plot(country.extrem, main= "paisos amb millor qualitat-preu", col="gold")
sort(table(country.extrem), decreasing = TRUE)
```

Ens queda ara obtenir les varietats de raim que ens proporcionaran millor qualitat-preu.

```{r 3.2.3}
# primerament i igual que amb països obtenim les varietats d'aquests vins
variety.extrem <- droplevels(wine.final[qual.preu.iextrem, "variety"])

# els mostrem gràfica i numèricament
plot(variety.extrem, main= "varietats amb millor qualitat-preu", col="dark green")
sort(table(variety.extrem), decreasing = TRUE)
```

I, finalment, mostrem una taula amb la relació de les varietats segons els seu país.

```{r 3.2.4}
# mostrem-les ara conjuntament
table(variety.extrem, country.extrem)
```

# Resolució del problema. A partir dels resultats obtinguts, quines són les conclusions? Els resultats permeten respondre al problema?

A partir de la taula final podem veure quins paisos ens donen millor qualitat preu per a cada varietat. Observem, també, que tenim varietats que no es troben en cap dels països anteriors i, per tant, no obtenim informació sobre elles.

Amb l'estudi realitzat el responen parcialment, però creiem és un bon inici i amb uns coneixements més amplis del programari segurament podriem obtenir millors resultats.